臺北高等行政法院判決　　　　　　　　　　　　　　　九十年度訴字第六四六五號
　　　　　　　　　　　　　　　.
　　原　　　告　甲○○
　　被　　　告　勞工保險局
　　代　表　人　廖碧英總經理.
　　訴訟代理人　丙○○
　　　　　　　　乙○○
右當事人間因勞保事件，原告不服行政院勞工委員會中華民國九十年十一月十三日台
九十勞訴字第００三二五九七號訴願決定，提起行政訴訟。本院判決如左：
　　主  文
原告之訴駁回。
訴訟費用由原告負擔。
　　事  實
緣臺北市餐飲業職業工會被保險人甲○○即原告，以其因僵直性脊椎炎，申請殘廢給
付。案經被告勞工保險局審查於民國（下同）九十年三月七日以其殘廢程度符合勞工
保險條例第五十三條附表，即殘廢給付標準表第五十四項第九等級，乃按該等級發給
二八０日之殘廢給付。原告不服，向勞工保險監理委員會申請審議，亦經該會於九十
年六月二十日以九十保監審字第八八四號審定書審定申請審議駁回後，原告仍未甘服
，提起訴願遞遭決定駁回，遂向本院提起行政訴訟。茲摘敘兩造訴辯意旨如次：
甲、原告方面：原告未於言詞辯論期日到場，據其具狀及於準備程序所為之聲明及陳
              述如左：
一、聲明：
  (一)訴願決定暨原處分均撤銷。
  (二)被告應依殘廢給付標準表第五十三項規定為第七級殘廢給付。
二、陳述：
  (一)原告罹患僵直性脊椎炎，致原告脊椎生理活動受限較大，此有勞工監理委員會承
    認之函可證。
  (二)按殘廢給付標準表第五十三項規定脊柱遺存顯著畸形或顯著運動障害者，發給七
    級殘廢給付，況說明欄中附註說明「一脊柱為保持體位之支柱，其有遺存運動障
    害，畸形障害或荷重障害者，對其勞動能力之喪失，不應拘執於脊柱椎骨之個別
    損傷程度作個別判斷，應從脊柱全體機能損傷若干程度，作綜合審查。四脊柱運
    動傷害：(一)『遺存顯著運動傷害』：係指喪失生理運動範圍二分之一以上者。」
  (三)原告因僵直性脊椎炎致使原告脊椎活動前彎十五度，後彎五度，共二十度的活動
    度，惟被告卻曲意僅給付原告九級殘廢給付，況被告之特約醫師就被保險人之殘
    廢給付與否並無法定診斷之權責，且於勞保條例及勞保局組織法中，並無特約醫
    師之法定編制，故其審查意見自不宜作為認定之依據。
  (四)訴願決定書中一昧偏頗，僅提及脊柱變形或融合，惟原告之脊椎顯著運動障害，
    卻不列入全體機能損傷之程度考量，顯無理由，更無法源之明文規定。按殘廢給
    付標準表第五十三項規定脊柱遺存顯著畸形或顯著運動障害者，為第七級殘廢給
    付，原告脊椎雖未完全融合或變形不屬脊柱遺存顯著畸形，惟原告生理活動度為
    二十度，依上開規定，只要符合二者殘廢之一，便可領取該殘廢給付。一般正常
    之脊椎活動度為七十五度至八十五度，且依監理委員會之審定也承認原告脊椎生
    理活動度受限較大，故被告應以脊椎全體機能之損傷程度為綜合性之審查，始符
    上開要義。查原告因僵直性脊椎炎致原告脊柱生理活動受限並喪失正常活動二分
    之一以上，已完全合乎殘廢給付標準表第五十三項顯著運動傷害之規定。
乙、被告方面：
一、聲明：原告之訴駁回。
二、陳述：
  (一)按「被保險人因普通傷害或罹患普通疾病，經治療終止後，如身體遺存障害，適
    合殘廢給付標準表規定之項目，並經保險人自設或特約醫院診斷為永久殘廢者，
    得按其平均月投保薪資，依同表規定之殘廢等級及給付標準，一次請領殘廢補助
    費，‧‧‧。被保險人領取普通傷病給付期滿，或其所患普通傷病經治療一年以
    上尚未痊癒，如身體遺存障害，適合殘廢給付標準表規定之項目，並經保險人自
    設或特約醫院診斷為永不能復原者，得比照前項規定辦理。」勞工保險條例第五
    十三條定有明文。
  (二)復依勞工保險條例第五十三條附表即殘廢給付標準表「脊柱畸形或運動障害」系
    列第五十三項障害項目「脊柱遺存顯著畸形或顯著運動障害者」為第七殘廢等級
    ，按該等級發給四００日之殘廢給付。同表第五十四項「脊柱遺存運動障害者」
    為第九殘廢等級，按該等級發給二八０日之殘廢給付。又依同表「脊柱畸形或運
    動障害」系列附註一規定「脊柱為保持體位之支柱，其有遺存運動障害、畸形障
    害或荷重障害者，對於勞動能力之喪失程度，不應拘執於脊柱椎骨個別之損傷程
    度作個別判斷，應從脊柱全體機能損傷若干程度，作綜合性之審查」，另同表附
    註四規定「脊柱運動障害：(一)遺存顯著運動障害，係指喪失生理運動範圍二分之
    一以上者。(二)遺存運動障害，係指喪失生理運動範圍三分之一以上者。(三)脊柱運
    動限制不明顯者，不在給付範圍。」
  (三)本件原告因僵直性脊椎炎，於八十九年十二月三十日向被告申請殘廢給付，據所
    送行政院衛生署苗栗醫院於九十年二月二十日出具同日治療終止審定殘廢之勞工
    保險殘廢診斷書載略以，脊椎關節活動度為前彎十五度，後傾五度，共計二十度
    ，殘廢部位為脊椎。惟據被告送請專業醫師審查意見「季君僵直性脊椎炎，其變
    形及融合程度較輕，但脊椎活動受限嚴重，故可符合第五十四項第九等級殘廢之
    規定。」，被告乃核定按勞工保險殘廢給付標準表第五十四項第九等級發給二八
    ０日之殘廢給付。原告不服，向勞工保險監理委員會申請爭議審議，據該會之專
    業醫師審查意見「依季君Ｘ光片及資料判斷，其脊柱變形及融合程度較輕，但活
    動度受限較大，不過尚未達全融合或變形極厲害程度，殘廢程度符合殘廢給付標
    準表第五十四項第九等級」，亦駁回其審議。
  (四)依勞工保險殘廢給付標準表脊柱畸形或運動障害項目附註一規定，脊柱為保持體
    位之支柱，其有遺存運動障害、畸形障害或荷重障害者，對於勞動能力之喪失程
    度，不應拘執於脊柱椎骨個別之損傷程度作個別判斷，應從脊柱全體機能損傷若
    干程度，作綜合性之審查。故雖其喪失生理活動範圍，據所送殘廢診斷書載，巳
    達脊柱遺存顯著運動障害之程度，但人體脊柱之活動程度範圍，可能因個人脊柱
    之損傷變形或融合程度與其外觀肌肉之彈性及對疼痛之感覺與忍耐度等因素，而
    有不同之結果，因此不能僅憑其表癥上生理活動範圍之程度，作為判斷病患脊柱
    殘廢之唯一依據。就醫學上之判斷而言，須先依其Ｘ光片，判斷病患脊柱變形及
    融合程度，再參酌其喪失生理活動範圍之程度，以判定其殘廢程度。本件經勞工
    保險監理委員會特約醫師審查意見認定其脊柱尚未達全融合或變形極厲害程度，
    是被告認定其殘廢程度僅符合勞工保險殘廢給付標準表第五十四項第九等級，於
    法尚無不合。
    理  由
一、原告經合法通知，未於言詞辯論期日到場，核無行政訴訟法第二百十八條準用民
    事訴訟法第三百八十六條各款所列情形，爰依被告聲請由其一造辯論而為判決。
二、按「被保險人因普通傷害或罹患普通疾病，經治療終止後，如身體遺存障害，適
    合殘廢給付標準表規定之項目，並經保險人自設或特約醫院診斷為永久殘廢者，
    得按其平均月投保薪資，依同表規定之殘廢等級及給付標準，一次請領殘廢補助
    費，．．．。被保險人領取普通傷病給付期滿，或其所患普通傷病經治療一年以
    上尚未痊癒，如身體遺存障害，適合殘廢給付標準表規定之項目，並經保險人自
    設或特約醫院診斷為永不能復原者，得比照前項規定辦理。」勞工保險條例第五
    十三條定有明文。復依勞工保險條例第五十三條附表即殘廢給付標準表「脊柱畸
    形或運動障害」系列第五十三項障害項目「脊柱遺存顯著畸形或顯著運動障害者
    」為第七殘廢等級，按該等級發給四００日之殘廢給付。同表第五十四項「脊柱
    遺存運動障害者」為第九殘廢等級，按該等級發給二八０日之殘廢給付。又依同
    表「脊柱畸形或運動障害」系列附註一規定「脊柱為保持體位之支柱，其有遺存
    運動障害、畸形障害或荷重障害者，對於勞動能力之喪失程度，不應拘執於脊柱
    椎骨個別之損傷程度作個別判斷，應從脊柱全體機能損傷若干程度，作綜合性之
    審查」，另同表附註四規定「脊柱運動障害：(一)遺存顯著運動障害，係指喪失生
    理運動範圍二分之一以上者。(二)遺存運動障害，係指喪失生理運動範圍三分之一
    以上者。(三)脊柱運動限制不明顯者，不在給付範圍。」
三、本件原告因僵直性脊椎炎，於八十九年十二月三十日向被告申請殘廢給付，據所
    送行政院衛生署苗栗醫院於九十年二月二十日出具同日治療終止審定殘廢之勞工
    保險殘廢診斷書載略以：脊椎關節活動度為前彎十五度，後傾五度，共計二十度
    ，殘廢部位為脊椎等語。惟據被告送請專業醫師審查意見：「季君僵直性脊椎炎
    ，其變形及融合程度較輕，但脊椎活動受限嚴重，故可符合第五十四項第九等級
    殘廢之規定。」被告乃核定按勞工保險殘廢給付標準表第五十四項第九等級發給
    二八０日之殘廢給付。原告不服，向勞工保險監理委員會申請爭議審議，據該會
    之特約醫師審查意見：「依季君Ｘ光片及資料判斷，其脊柱變形及融合程度較輕
    ，但活動度受限較大，不過尚未達全融合或變形極厲害程度，殘廢程度符合殘廢
    給付標準表第五十四項第九等級」，亦駁回其審議等情，有苗栗醫院勞工保險殘
    廢診斷書、被告專業醫師及勞工保險監理委員會特約醫師審查意見表、審議審定
    書、訴願決定書等附卷可稽，自堪信為真實。
四、原告主張其脊椎活動前彎十五度，後彎五度，僅有二十度的活動度，喪失生理活
    動範圍二分之一以上，已完全合乎殘廢給付標準表第五十三項脊柱遺存顯著運動
    障害之規定，應發給第七級殘廢給付云云，惟依勞工保險殘廢給付標準表脊柱畸
    形或運動障害項目附註一規定，脊柱為保持體位之支柱，其有遺存運動障害、畸
    形障害或荷重障害者，對於勞動能力之喪失程度，不應拘執於脊柱椎骨個別之損
    傷程度作個別判斷，應從脊柱全體機能損傷若干程度，作綜合性之審查。依據原
    告申請時所送殘廢診斷書所載，雖其喪失生理活動範圍，已達脊柱遺存顯著運動
    障害之程度，但人體脊柱之活動程度範圍，可能因個人脊柱之損傷變形或融合程
    度與其外觀肌肉之彈性及對疼痛之感覺與忍耐度等因素，而有不同之結果，因此
    不能僅憑其表癥上生理活動範圍之程度，作為判斷病患脊柱殘廢之唯一依據，就
    醫學上之判斷而言，須先依其Ｘ光片，判斷病患脊柱變形及融合程度，再參酌其
    喪失生理活動範圍之程度，以判定其殘廢程度，亦即必須脊柱變形融合程度及喪
    失生理活動範圍程度等兩項均達到遺存顯著運動障害之程度，始符第五十三項第
    七等級之殘廢給付標準，如僅其中一項達到標準，尚難認已達第七等級殘廢。本
    件原告經被告專業醫師及勞工保險監理委員會特約醫師前後兩次審查結果，均認
    定原告雖活動度受限較大，但脊柱尚未達全融合或變形極厲害之程度，是被告認
    定其殘廢程度僅符合勞工保險殘廢給付標準表第五十四項第九等級，於法尚無不
    合。
五、原告另主張被告之特約醫師就被保險人之殘廢給付與否並無法定診斷之權責，且
    於勞保條例及勞保局組織法中，並無特約醫師之法定編制，故其審查意見自不宜
    作為認定之依據云云，惟查勞工保險條例第五十六條明文規定：「保險人於審核
    殘廢給付認為有複檢必要時，得另行指定醫院或醫師複檢。」勞工保險爭議事項
    審議辦法第十八條第一項亦規定：「審議會對於審議，認為有複檢被保險人傷病
    或殘廢程度之必要時，得指定專科醫院或醫師予以複檢，被保險人如無正當理由
    不得拒絕複檢。」原告所謂勞保特約醫師無法定診斷權責云云，顯屬無據，至於
    特約醫師並不須有法定編制始能執行職務，以聘約或委託之方式為之亦無不可，
    原告所訴顯有誤會。
六、綜上所述，被告認原告僵直性脊椎炎符合勞工保險殘廢給付標準表第五十四項第
    九等級，乃按該等級發給二八０日之殘廢給付，並無違誤，審議審定及訴願決定
    予以維持，亦無不合，原告仍執陳詞起訴請求撤銷，為無理由，應予駁回。
據上論結，本件原告之訴為無理由，爰依行政訴訟法第二百十八條、第九十八條第三
項前段、民事訴訟法第三百八十五條第一項前段，判決如主文。
中　　　華　　　民　　　國　　九十一　　年　　　十　　　月　　 十一 　　日
                       臺 北 高 等 行 政 法 院   第 六 庭
                                   　　   審 判 長 法  官　林樹埔
                                       　　        法  官　闕銘富
                                           　　    法  官　曹瑞卿
右為正本係照原本作成。
如不服本判決，應於送達後二十日內，向本院提出上訴狀並表明上訴理由，如於本判
決宣示後送達前提起上訴者，應於判決送達後二十日內補提上訴理由書（須按他造人
數附繕本）。
中　　　華　　　民　　　國　　九十一　　年　　　十　　　月　　 十一 　　日
            　　　　　　　　　　　　　　    　     書記官　陳圓圓
